臺灣臺北地方法院交通事件裁定　　　　100年度交聲字第799號
原處分機關　交通部公路總局臺中區監理所
異　議　人
即受處分人　林健仁
上列異議人即受處分人因違反道路交通管理處罰條例案件，對於
交通部公路總局臺中區監理所民國100 年4 月11日所為之處分（
原處分：裁監稽違字第裁61-AH0000000號），聲明異議，本院裁
定如下：
    主  文
異議駁回。
    理  由
一、原處分意旨略以：異議人即受處分人林健仁（下稱異議人）
    騎乘車牌號碼OBV-573 號重型機車於民國100 年2 月24日於
    臺北市○○○路○ 段124 巷（東向西）處，因「限速50公里
    、經測時速62公里，超速12公里未滿20公里」之違規，為臺
    北市政府警察局南港分局交通分隊依北市警交大字第AH0000
    000 號舉發違反道路交通管理事件通知單逕行舉發。異議人
    於期限內到案申訴，經舉發單位查復後仍有不服，遂於100
    年4 月11日以裁監稽違字第裁61-AH0000000號裁決書，依違
    反道路交通管理處罰條例第40條、第85條第1 項（原裁定書
    誤載為第2 項）規定，處罰鍰新臺幣（下同）1,200 元，並
    記違規點數1 點等語。
二、聲明異議意旨略以：異議人違規時間為凌晨0 點31分，當時
    異議人正剛從中央研究院做完實驗欲回家休息，沒想到在臺
    北市○○○路○段124 巷（東向西）此地被警員偷拍超速，
    當時警員在警車內值勤時，並無開勤務燈，並且利用前方不
    遠處（約150 公尺）即為紅綠燈之誘因來拍超速照片，為何
    這麼晚了身為人民的保母要在此守株待兔去拍想要早些回家
    修習的學生用路人，異議人也無意要超速，如果今天警員值
    勤時是位於明顯之處拍異議人超速，異議人無話可說，況且
    當時警車還停放在一群的車子中間位置，也不開勤務燈，利
    用交通號誌因素誘使用路人超速進而取締，這不像是小偷躲
    在暗處利用時機進行犯案之手段相似。警察是一個光明磊落
    的職業，利用這種為人所詬病的手段進行取締是異議人所不
    服之處，再者此路段的告示牌是如此隱密，道路地面也無速
    限標示，更誇張的是告示牌竟然沒有標示速限，還請法官能
    對警員這種不光明磊落的手段予以斥責並幫小市○○○○道
    ，為此聲明異議等語。
三、按行車速度，依速限標誌或標線之規定，無速限標誌或標線
    者，行車時速不得超過50公里。但在未劃設車道線、行車分
    向線或分向限制線之道路，或設有快慢車道分隔線之慢車道
    ，時速不得超過40公里；又汽車駕駛人，行車速度，超過規
    定之最高時速，或低於規定之最低時速，除有道路交通管理
    處罰條例第43條第1 項第2 款情形外，處1,200 元以上2,40
    0 元以下罰鍰，道路交通安全規則第93條第1 項第1 款及道
    路交通管理處罰條例第40條分別定有明文。另依違反道路交
    通管理事件統一裁罰基準及處理細則第2 條第2 項之違反道
    路交通管理事件統一裁罰基準表規定，違反道路交通管理處
    罰條例第40條超過規定之最高速限未滿20公里之機器腳踏車
    ，期限內到案聽候裁決者，處1,200 元罰鍰，記違規點數1
    點。又按汽車駕駛人之行為有下列情形之一，當場不能或不
    宜攔截製單舉發者，得逕行舉發：經以科學儀器取得證據資
    料證明其行為違規；第1 項逕行舉發，應記明車輛牌照號碼
    、車型等可資辨明之資料，以汽車所有人為被通知人製單舉
    發，道路交通管理處罰條例第7 條之2 第1 項第7 款、第4
    項，亦有明文規定。
四、經查：
  (一)本件異議人騎乘車牌號碼OBV-573 號重型機車，於100 年2
    月24日0 時31分許，在臺北市○○○路○段124 巷（東向西
    ）前，因「限速50公里、經測時速62公里，超速12公里未滿
    20公里」之違規，為臺北市政府警察局南港分局交通分隊逕
    行舉發等情，有北市警交大字第AH0000000 號舉發違反道路
    交通管理事件通知單及違規採證照片各1 紙在卷可憑，並據
    原舉發單位臺北市政府警察局南港分局以100 年3 月29日北
    市警南分交字第10030351200 號函說明：「四、…經查本市
    ○○○路7 段124 巷（東向西）鄰近處所設置之速限標誌（
    限速50公里）及速限警告標誌牌（常有測速照相請依速限行
    駛）均無他物遮掩，清晰可辨。況受處分人係領有駕駛執照
    之人，對於在市區內之速限與行車情形應特別留意，是以其
    駕駛機車行經前開路段時僅需稍加注意，即得辨識該速限及
    警告標誌設於該處並加遵守。又本案在稽查地點一定距離前
    以豎立警告標示，以提醒駕駛人注意遵守速限規定，且員警
    當時係著制服駕駛警備汽車在上揭路段東向西路邊值勤，目
    標明顯，並無刻意躲藏情形，是以本分局值勤員警基於維護
    交通秩序及安全，對於交通違規行為實施稽查取締，於法並
    無違誤。」等情，有該函1 紙在卷可憑。是異議人超速之違
    規事實，甚為明確，應予認定。
  (二)按汽車駕駛人行車速度超過規定之最高速限，經採用固定或
    非固定式科學儀器取得證據資料證明者，於一般道路須至少
    於100 公尺前，明顯標示之，道路交通管理處罰條例第7 條
    之2 第3 項固定有明文。然衡其立法用意，不外表明科處違
    規人行政裁罰之終極目的乃在敦促駕駛人依行車速限駕駛，
    是以科學儀器採證，應由主管機關在顯明處告示，用以提醒
    駕駛人依道路限速行駛，以期在駕駛人避免受罰之心理下，
    達到依行車速限駕駛進而維護行車安全之最大效益，尚非謂
    如有違反，駕駛人超速行駛之違規行為即應不罰。換言之，
    縱認主管機關未在顯明處告示，惟駕駛人本有按速限行駛之
    注意義務，不能因主管機關未設置科學儀器採證標示以提醒
    駕駛人注意，駕駛人即得免於違規受罰之行政責任。再者，
    市區○道路無速限標誌或標線者，行車時速不得超過50公里
    ，法有明文，異議人為經合法考試領取得駕駛執照之人，對
    於其所應遵守之交通規則，自不得推諉需有警告標示之提醒
    ，始知有遵循之義務，更無從以夜間視線不良或告示牌設置
    地點不明顯而無法看見警告標示牌即解免其責。況本件取締
    路段前方亦有設置「常有測速照相請依速限行駛」」之標誌
    ，有異議人提出其所拍攝在違規地點設置之「常有測速照相
    請依速限行駛」之照片2 張附卷可憑，自足促使異議人注意
    其車速勿超過時速50公里之市區道路速限。異議人另又辯以
    ：警車車頂未開警示燈等語，然道路交通管理處罰條例第7
    條之2 並未規定逕行舉發應開啟警車警示燈，是縱異議人所
    言屬實，亦無任何違法之處；且警察人員於執行緊急任務時
    ，得啟用警示燈及警鳴器，執行非緊急任務時，得啟用警示
    燈，但不得任意啟用警鳴器，而執行專案勤務、路檢及重點
    巡邏任務，屬於警察人員執行非緊急任務，警察人員駕車安
    全考核實施要點第2 點定有明文，核其制訂目的，無非在於
    顧及行人及其他車輛之安全，在依法行使交通優先權時，得
    啟用警示燈或警鳴器以警告、提醒其他用路人，並免發生危
    險，本件乃員警逕行舉發違規超速，顯非前揭行使交通優先
    權之情形，自無上開規定之適用。是本件舉發過程，於法尚
    無不合，異議人所辯，委無足採。
五、綜上所述，本件異議人之前揭車輛確有行車速度超過規定之
    最高時速未滿20公里之違規事實，從而，原處分機關據以援
    引首揭規定，裁處異議人罰鍰1,200 元，並記違規點數1 點
    ，並無不當。本件聲明異議為無理由，應予駁回。
六、據上論斷，應依道路交通事件處理辦法第18條，裁定如主文
    。
中    華    民    國   100    年    7     月    11    日
                      交通法庭  法  官  林芳華
以上正本證明與原本無異
如不服本裁定應於送達後5日內向本院提出抗告狀
                                書記官  林鈴芬
中    華    民    國   100    年    7     月    11    日